【裁判字號】    92,交上易,185
【裁判日期】    920630
【裁判案由】    過失傷害
【裁判全文】
臺灣高等法院刑事判決                          九十二年度交上易字第一八五號
    上  訴  人
    即  被  告  戊○○
    選任辯護人  張運才律師
右上訴人因過失傷害案件，不服臺灣桃園地方法院九十一年度交易字第六六０號，中
華民國九十二年三月二十一日第一審判決（起訴案號：臺灣桃園地方法院檢察署九十
一年度偵字第五一九七號），提起上訴，本院判決如左：
    主  文
上訴駁回。
    事  實
一、戊○○係弘域有限公司司機，為以駕駛曳引車為業之人，已有六年之駕駛經驗，
    於民國九十年四月十三日晚間在桃園縣龍潭鄉卸載貨櫃拖車後，駕駛車號為ＡＷ
    ─七三五號之曳引車（未掛拖車，該車屬楠華通運股份有限公司所有）沿國道二
    號公路由東往西方向之外側車道行駛，於晚間八時卅分許途經該公路西向十四公
    里一百公尺處（接近南桃園交流道）時，左前輪突然爆胎，戊○○本應注意汽車
    於高速行駛中遇前輪爆胎時，應緊握方向盤穩住方向，不得緊急猛踩煞車，而應
    緩慢放鬆油門，以點煞輕踩方式逐漸降低速度，並顯示雙閃警示黃燈，至少徐行
    一百公尺以上，再慢慢停靠至馬路右邊外側，且依當時情形亦無不能注意之情事
    ，竟疏未注意，遽將煞車踩死，致曳引車瞬間激烈向左轉向，車頭以四十五度反
    向侵入內側車道。適有由庚○○所駕駛車號為ＨＳ─二一四七號之自用小客車搭
    載丁○○同向在後行駛於內側車道，亦因庚○○以違規超速，以超過時速一百十
    五公里之速度行駛（該地點行車速限為時速九十公里），又疏未注意車前狀況，
    隨時採取必要之安全措施，以致其避煞不及，撞及曳引車左側車身，致丁○○受
    有第一腰椎爆裂性骨折併神經壓迫之傷害。戊○○肇事後，於警員乙○○、黃世
    傑前往現場處理時，在其上開犯行未為任何有偵查犯罪職權之公務員知悉前，即
    向該二警員陳明其係駕駛ＡＷ─七三五號曳引車肇事之司機，而主動接受裁判。
二、案經丁○○訴由臺灣桃園地方法院檢察署檢察官偵查起訴。
        理  由
一、訊據上訴人即被告戊○○固然承認於前揭時地駕車肇事，惟矢口否認有何過失，
    辯稱：伊所駕之曳引車扎到國道二號道路上的鐵釘輪胎才會爆胎，爆胎之後，伊
    發現輪胎已經全部洩氣，只有輪圈直接接觸地面，有一股力量往左拉，伊用力把
    方向盤往右打，但是還是拉不回來，且伊並沒有緊急煞車云云。
二、惟查：
(一)被告汽車輪胎固軋有釘子一顆，但經核其爆胎之輪胎有一大裂口，爆胎處與鐵釘
    無關之事實，經證人即處理本案之警員汪啟民在本院到庭結證在卷（見本院卷第
    五八頁），並有汪啟民提出本院輪胎照片可稽（見本院卷第七０至七二頁），且
    查倘係被鐵釘軋到汽車輪胎應係逐漸漏氣，但依被告在偵查中供稱：在現場突然
    聽到「碰」的一聲，車子就左偏等語（見偵查卷三九頁），顯見本案被告所駕駛
    之汽車係輪胎爆胎，並非因突然遭鐵釘軋到而失控無誤。被告辯本案係因輪胎在
    高速公路上突遭鐵釘軋到所致，伊係不可抗力云云，顯不實在，不足採信。
(二)查被告於歷次警、偵訊均自承當時車速為時速七十餘公里，則依高速公路汽車煞
    車距離、行車速度及坡度對照表觀之，被告之車輛至少應有卅二．六九公尺以上
    之距離始得煞停，即使被告所辯其於爆胎後，輪胎已全部洩氣、輪圈直接接觸地
    面屬實，然考量鐵釘刺入輪胎僅導致輪胎漸行洩氣，而非瞬間全部洩氣之（正）
    因素，再考量輪圈直接接觸地面可能導致煞車距離縮短之（負）因素，由於被告
    於輪胎刺入鐵釘爆胎起至其將車輛完全煞停為止之距離僅約廿八公尺（卷附之道
    路交通事故調查報告表顯示其之曳引車左前輪滑痕為廿八公尺），此與卅二．六
    九公尺已甚為接近，可見被告即使於輪胎刺入鐵釘爆胎之時，即立刻開始煞車，
    仍非以全力踩煞不可，否則斷無可能於短短之廿八公尺即將車完全煞停，其事後
    改稱辯稱沒有緊急煞車云云，與其在警訊及偵查中所供均自承其於案發時，確有
    緊急煞車無誤（見偵查卷第十二頁、第三九頁），其事後翻供，已難憑信，且所
    供現場跡證及力學原理不符。又汽車於高速行駛中遇前輪爆胎時，應緊握方向盤
    穩住方向，不得緊急猛踩煞車，而應緩慢放鬆油門，以點煞輕踩方式逐漸降低速
    度，並顯示雙示警示黃燈，至少徐行一百公尺以上，再慢慢停靠至馬路右邊外側
    ，此業據公訴人上網調取國道公路警察局製作之行駛高速公路避險守則及其他私
    人公司之網站資料詳細說明在案，審諸汽車行駛當中突遇各種因素導致爆胎事所
    常見，前開爆胎時之處理方式，自為汽車駕駛人於法社會生活中所應注意遵守之
    義務，被告身為職業駕駛人，自無推諉不知之理。被告於前輪爆胎後，僅續向前
    行廿八公尺左右即將車完全煞停，與徐行一百公尺以上之要求，相距甚達，尤可
    見其於爆胎時之慌張，與未履行前開注意義務，被告既應注意而未注意，於主、
    客觀環境下又無不能注意之情事，則其係有過失已甚灼然，而卷附之台灣省桃園
    縣區行車事故鑑定委員會九十府車鑑桃字第九０一七八四鑑定意見書亦採相同見
    解。
(三)再查，告訴人丁○○受有如事實欄所述之傷害，亦有台北巿立中興醫院出具之診
    斷證明書一紙附卷可憑，是被告之過失與告訴人之受傷具有因果關係，自應負過
    失傷害罪責。
(四)又查，案外人庚○○於九十年十二月十日接受檢察官偵訊時自陳伊在車禍發生前
    係行駛內側車道，伊所駕汽車係在被告所駕曳引車後方約一百公尺左右之距離，
    伊聽到碰的一聲（按係爆胎聲），被告之曳引車突然迴轉到內側車道，伊馬上踩
    煞車等語在卷。查庚○○既距離前方由被告所駕曳引車尚有約一百公尺左右猶無
    法將車輛煞停，則審諸前開高速公路汽車煞車距離、行車速度及坡度對照表，其
    車速至少在時速一百十五公里以上，依案發路段之時速限制為九十公里，其有超
    速之事實無誤。又庚○○行車在被告之曳引車後之內側車道，則依道路交通安全
    規則第九十四條第三項規定，自應隨時注意車前狀況，隨時採取必要安全措施，
    蘇某竟疏未注意，致追撞前方逆向阻擋於內側車道之被告所駕之曳引車，亦屬與
    有過失。
(五)復查，被告辯稱在告訴人後面的二輛車子（按指丙○○、己○○分別駕駛之車號
    為ＵＢ─五五六九號、七Ｇ─六三０七號之自用小客車）有安全地閃過被告之曳
    引車，上訴本院並舉證人即其同事甲○○當時正好開另一個曳引車頭跟在被告後
    面之外側車道，亦有閃避被告之曳引車，因以質疑庚○○駕駛經驗不足或故意撞
    上被告之曳引車云云。並經證人甲○○在本院到庭結證，當時伊行車在被告之後
    ，伊為被告後方之第一部車，伊與被告之間沒有其他車輛，伊發現被告有狀況往
    左偏再往右偏後即整個往左（即侵入內側車道），車頭倒過來。伊即從右邊路肩
    閃走了等語（見本院卷第八一頁）。是依證人甲○○所述，杜某係走在被告行走
    之車道，查被告發生狀況後即侵入庚○○車道，並非侵入甲○○車道，而甲○○
    在被告侵入他人行駛之內側後，尚有外側車道及路肩可以自右邊閃避，如甲○○
    所供。是甲○○之情形與被侵入車道之庚○○不同，不能為不利庚○○之推定而
    推翻前開證據為被告有利之認定。而其他丙○○、己○○均係行駛於庚○○之後
    甚遠，庚○○後方之第一部車即丙○○所駕駛，丙○○並結證伊未見被告侵入其
    車道，亦不知兩車如何碰撞（見本院卷第三二頁至三四頁）。顯見丙○○當時行
    車離庚○○之距離較遠。而證人己○○則到庭結證伊係行車於內側車道在丙○○
    之後，前方有狀況，遭後方來車撞到後，即伊緊急閃避到右側車道，當時右側車
    道沒有車子。車禍發生時伊沒有聽到爆胎聲音及碰撞聲音等語（見本院卷第五四
    至五七頁）。是顯見證人丙○○、己○○行車均非在庚○○之前，且離車禍現場
    均有一段距離，是各人有各人之應注意義務，庚○○未履行注意義務以致與有過
    失，不影響被告未履行注意義務所應負之過失責任，至辯護人在原審所指庚○○
    故意撞上被告之曳引車云云，則屬脫逸經驗法則之特殊事項，自應由主張此項事
    實之被告與辯護人充分舉證，否則任指庚○○係故意追撞，顯屬無憑，不能採信
    。
(六)末查，被告肇事後，於警員乙○○、黃世傑前往現場處理時，在其上開犯行未為
    任何有偵查犯罪職權之公務員知悉前，即向該二警員陳明其係駕駛ＡＷ─七三五
    號曳引車肇事之司機，而主動接受裁判等情，業據證人乙○○在原審到院證述屬
    實（見原審卷第二二頁），被告行為已符自首要件。
(七)綜上，被告前開辯解無非臨訟卸責之詞，不足採信，此外，復有前開道路交通事
    故調查報告表、診斷證明書、事故現場照片十三幀在卷可參。綜上所述，本件事
    證明確，被告過失犯行足堪認定。
三、被告係弘域有限公司司機，為以駕駛曳引車為業之人，故核其所為，係犯刑法第
    二百八十四條第二項前段之業務過失傷害罪。被告犯後自首，自應依刑法第六十
    二條前段規定，減輕其刑。
四、原審詳加勾稽，以被告罪證明確，並適用刑法第二百八十四條第二項前段、第六
    十二條前段、第四十一條第一項前段，罰金罰鍰提高標準條例第一條前段、第二
    條之規定，併審酌被告之過失程度及過失之情節、被害人受傷之程度、被告並無
    前科、（此有被告全國前案紀錄表一紙在卷可稽）、惟未與被害人達成和解賠償
    被害人受傷害之損失等一切情狀，量處有期徒刑三月，並依法諭知易科罰金之折
    算標準。經核原判決認事用法，均無違誤，量刑亦稱妥適。被告上訴仍執陳詞否
    認犯罪，惟其所辯各節均不足採，已如前述，其上訴自無理由，應予駁回。
據上論斷，應依刑事訴訟法第三百六十八條，判決如主文。
本案經檢察官鄭龍照到庭執行職務。
中      華      民      國    九十二    年      六      月      三十     日
                              臺灣高等法院刑事第十庭
                                  審判長法  官  溫  耀  源
                                        法  官  吳      燦
                                        法  官  何  菁  莪
右正本證明與原本無異。
不得上訴。
                                        書記官  陳  菊  珍
中      華      民      國    九十二    年      六      月       三十    日


司法院資訊處製作；財團法人民間司法改革基金會備份。
